【裁判字號】    95,簡上,149
【裁判日期】    951115
【裁判案由】    給付違約金
【裁判全文】
臺灣高雄地方法院民事判決             95年度簡上字第149號
上  訴  人  甲○○
訴訟代理人  葉天來律師
被上訴人    泓富不動產仲介經紀有限公司
法定代理人  乙○○
上當事人間請求給付違約金事件，上訴人對於民國95年5 月24日
本院95年度鳳簡字第598 號第一審判決提起上訴，本院民國95年
11月1日言詞辯論終結，判決如下：
    主  文
原判決關於命上訴人給付超過新臺幣貳拾壹萬捌仟元及自民國九
十五年四月四日起至清償日止，按年息百分之五計算之利息部分
，及該部分得假執行之宣告，暨訴訟費用之裁判均廢棄。
上開廢棄部分，被上訴人在第一審之訴駁回。
其餘上訴駁回。
第一審、第二審訴訟費用由上訴人負擔十分之九，餘由被上訴人
負擔。
    事  實及理  由
一、本件被上訴人起訴主張：上訴人於民國94年9 月8 日與被上
    訴人簽定委託銷售契約書，委託被上訴人代為銷售門牌號碼
    為高雄縣鳳山市○○路5 號11樓房屋暨基地（以下簡稱為系
    爭房地），委託售價為新臺幣（下同）600 萬元，而委託銷
    售期間原約定至94年12月8 日止，嗣經雙方口頭約定延長至
    95年1 月31日，如於委託銷售期間，系爭房地順利成交，上
    訴人願給付被上訴人成交價4%，作為報酬，又如上訴人於委
    託銷售期間自行出售或由第三者介紹成交者，上訴人應給付
    被上訴人委託售價4%作為違約金。茲被上訴人受託後，即在
    永慶房仲網刊登房屋銷售廣告，嗣有訴外人陳文福與被上訴
    人連絡，並經被上訴人多次引導前往看屋。詎上訴人竟私下
    與陳文福簽定買賣契約，並於前開委託銷售期間內之95 年1
    月26日將系爭房地出賣予陳文福，上訴人顯已違反兩造契約
    之規定，爰依委託銷售契約之法律關係，請求被告給付違約
    金240,000 元及自起訴狀繕本送達翌日起算之法定遲延利息
    等語；並於本院聲明：上訴駁回。
二、上訴人則抗辯稱：兩造簽訂之委託銷售契約內委託售價尚未
    確定，原本欲俟被上訴人找到意者再予商定，故契約書上未
    明載售價若干；因兩造就委託售價並未約定，兩造間所簽訂
    之委託買賣契約尚未成立暨生效，上訴人自無違約之可言，
    被上訴人事後自行於兩造所簽訂之契約書上填載委託售價為
    600 萬元，並據以請求上訴人給付違約金，自屬無據。況兩
    造所簽訂之委託銷售契約期間，係為94年9 月8 日起至94年
    12月18日止，並未口頭承諾將銷售期間延長至95年1 月31日
    ，上訴人於95年1 月26日將房地出售予訴外人陳文福，係於
    兩造前開委託銷售契約期滿後，自行委由他人出售予陳文福
    ，並無違約等語，資為抗辯，並聲明：(一)原判決廢棄；(二)被
    上訴人第一審之訴駁回。
三、兩造所不爭執之事實為：
    (一)兩造於94年9 月8 日簽定委託銷售系爭房地之契約；(二)兩
      造所簽訂之委託銷售契約，初時並未載明委託售價，係被
      上訴人其後自行於契約上填具售價為600 萬元；(三)上訴人
      於95年1 月間，自行將系爭房地以545 萬元之價格，出售
      予陳文福，而委託銷售契約書其上並約定如上訴人於委託
      銷售期間自行出售或由第三者介紹成交者，上訴人應給付
      被上訴人委託售價4 ％作為違約金。
四、綜上，本件兩造之爭點即在於：(一)本件兩造於94年9 月8 日
    所簽訂之委託銷售契約是否有效成立？(二)兩造是否曾合意將
    委託銷售契約之有效期限，延長至95年1 月31日？茲分述本
    院之判斷如下：
（一）就兩造於94年9 月8 日所簽訂之委託銷售契約是否有效成
      立部分：
    (一)按當事人互相表示意思一致者，無論其為明示或默示，契
      約即為成立。當事人對於必要之點，意思一致，而對於非
      必要之點，未經表示意思者，推定其契約為成立，關於該
      非必要之點，當事人意思不一致時，法院應依其事件之性
      質定之，民法第153 條定有明文。次按按解釋意思表示，
      應探求當事人之真意，不得拘泥於所用之辭句，民法第98
      條亦著有明文在案。
    (二)被上訴人雖陳述兩造確約定委託售價為600 萬元云云，惟
      此經上訴人否認。查兩造所簽訂之委託銷售契約，其上原
      並未填載委託售價，為兩造所不爭執，已如前述，而被上
      訴人就其主張兩造約定委託售價為600 萬元乙節，未舉證
      證明，被上訴人此部分主張，自不足採。
    (三)兩造就委託銷售系爭房地，雖未於契約上載明委託銷售之
      金額，而委託銷售之金額於一般委託銷售房屋之契約書，
      為必要之點；然依上訴人所述：委託售價尚未確定，俟被
      上訴人找到意者再商定等語（本院卷第2 頁），復於本院
      審理時再自承：當時約定實際仲介交易成功之後，就將實
      際交易金額填上去作為委託金額等語（本院卷第39頁），
      佐以兩造之委託銷售契約確未載明委託價額乙節觀之，上
      訴人所陳述交易之過程，應可信為真實，兩造於簽訂委託
      銷售契約時，既約定於委託銷售成功後，再以實際成交金
      額作為委託價額，則兩造就委託銷售契約中必要之點之委
      託價額應屬可得確定之金額，上訴人抗辯委託銷售契約上
      未填具委託價額，認兩造間之契約未成立云云，自不足採
      。
（二）就兩造是否曾合意將委託銷售契約之有效期限，延長至95
      年1 月31日之部分：
    (一)被上訴人主張兩造委託銷售契約之有效期限，已延長至95
      年1 月31日，上訴人固否認同意將委託銷售契約期限延長
      至95年1 月31日；惟據被上訴人於原審所提出之與上訴人
      嗣後對話之錄音帶，並經原審予以勘驗之結果，「被上訴
      人公司職員：妳（指上訴人）不是有和我們林代書講好要
      賣到月底嗎？」「上訴人：對」「上訴人：我姨丈問我約
      到了沒，我說約到了，可是林代書有打來，跟我有口頭上
      的承諾」，有原審於95年5 月17日當庭之勘驗錄音筆錄及
      錄音帶部分內容節錄摘要1 份在卷足憑（原審卷第20頁）
      ，上訴人亦自認錄音帶內容確係真正（原審卷第23頁）。
      又被上訴人接受上訴人委託後，即在永慶房仲網刊登廣告
      ，而第三人陳文福亦曾上網留言向被上訴人表示有意購買
      係爭房地，有被上訴人於原審所提出下載自該網站內容之
      網頁1 紙存卷可參。而陳文福留言之時間，依前開網頁顯
      示為94年12月24日（原審卷第8 頁），已超過兩造原書面
      約定之銷售期間，足見兩造確有口頭約定延長銷售期間，
      否則被上訴人不可能於銷售期間截止後，又繼續在永慶房
      仲網刊登銷售廣告。綜上，被上訴人主張兩造於原訂銷售
      期間屆滿後，另以口頭約定延長銷售期間一情，自堪採信
      。
（三）兩造間之委託銷售契約既屬有效成立，且經合意延長銷售
      期限至95年1 月31日，則上訴人於委託銷售契約有效期間
      內，將系爭房地自行出售予訴外人陳文福，自已違反兩造
      之上開契約，依約自應負給付違約金之責。然因兩造間既
      係約定以實際成交之金額作為委託價額，則本件上訴人應
      給付之違約金，應為218,000 元（計算式：5,450,000 ×
      4 ％＝218,000） 。從而，被上訴人基於兩造之委託銷售
      契約，請求上訴人應給付違約金218,000 元及自起訴狀繕
      本送達之翌日即95年4 月4 日起至清償日止按年息5%計算
      之利息，即屬有據，應予准許，逾此範圍外的請求，於法
      無據，應予駁回。原審就超過上開應准許部分而為上訴人
      敗訴之判決並為假執行之宣告，自有未洽，上訴意旨就此
      部分指摘原判決不當求為廢棄改判，為有理由，至於上開
      應准許部分，原審判命上訴人給付並為假執行之宣告，核
      無違誤，上訴意旨就此部分仍執陳詞指摘原判決不當而求
      為廢棄，為無理由，應予駁回其上訴。
據上論結，本件上訴為一部有理由、一部無理由，依民事訴訟法
第436 之1 第3 項、第449 條第1 項、第450 條、第79條，判決
如主文。
中    華    民    國    95    年    11    月    15    日
                    民事鳳山分庭審判長法  官  朱玲瑤
                                      法  官  呂憲雄
                                      法  官  李怡諄
正本係照原本作成。
本判決不得上訴。
中    華    民    國    95    年    11    月    1     日
                                     書記官  林豐富


司法院資訊處製作；財團法人民間司法改革基金會備份。
